臺灣宜蘭地方法院刑事判決
111年度易字第106號
公  訴  人  臺灣宜蘭地方檢察署檢察官
被      告  卓義銘


選任辯護人  雷皓明律師
            劉羽芯律師
上列被告因妨害秘密案件，經檢察官提起公訴（110年度偵續字
第51號），本院判決如下：
    主  文
乙○○犯竊錄他人非公開之活動及身體隱私部位罪，處有期徒刑參
月，如易科罰金，以新臺幣壹仟元折算壹日。
扣案之針孔攝影機（含記憶卡壹張）壹台沒收。
    犯罪事實
一、乙○○與丁○○係夫妻，兩人共同居住在宜蘭縣○○鄉○○路0段00
    巷0號3樓（下稱上開住處），丁○○自長子出生後即與乙○○分
    房睡，並與其兩名小孩睡在上開住處之另1個房間內。嗣因
    乙○○懷疑丁○○有外遇，竟基於無故以錄影竊錄他人非公開之
    活動及身體隱私部位之犯意，自民國110年1月17日起至同月
    30日之期間內，在丁○○與兩名小孩居住之上開住處房間內架
    設針孔攝影機1台，以此方式竊錄丁○○在房間內之非公開之
    活動及哺乳、換衣服時裸露胸部等身體隱私部位。嗣丁○○於
    110年1月29日發現上情，並於翌（30）日報警處理，當場在
    上開住處房間內扣得乙○○所有之針孔攝影機（內有記憶卡1
    張）1台，始偵悉上情。
二、案經丁○○訴由宜蘭縣政府警察局礁溪分局報告臺灣宜蘭地
    方檢察署檢察官偵查起訴。
    理    由
壹、證據能力部分：
一、按被告以外之人於審判外之言詞或書面陳述，除法律有規定
    者外，不得作為證據，刑事訴訟法第159條第1項定有明文。
    經查，告訴人即證人丁○○於警詢時之陳述，係屬被告乙○○以
    外之人於審判外之陳述，被告及其辯護人於本院準備程序中
    均否認證人丁○○於警詢陳述之證據能力，復查無刑事訴訟法
    第159條之2至第159條之5例外得為證據之情形，依前開法條
    之規定，證人丁○○於警詢時之陳述無證據能力。
二、又按被告以外之人於偵查中向檢察官所為之陳述，除顯有不
    可信之情況者外，得為證據，刑事訴訟法第159條之1第2項
    定有明文。經查，證人丁○○、丙○○於偵查中作證時已依法具
    結，且查無有何顯不可信之情況，依前揭規定，當有證據能
    力，被告及其辯護人於本院準備程序時否認上開證人於偵查
    中證述之證據能力，洵屬無據。
三、又其他本判決引用資以認定事實所憑之物證、書證資料，檢
    察官、被告及其辯護人於本院審理時均不爭執證據能力，且
    無證據證明係公務員違背法定程序所取得，均認具有證據能
    力。
貳、實體部分：
一、訊據被告矢口否認有何妨害秘密之犯行，並辯稱：伊裝攝影
    機是為了要看小孩，因為小孩常哭鬧，只是要瞭解小孩為何
    會哭，沒有妨害秘密之犯意云云。　　　　　　　　
二、經查，上開犯罪事實，業據告訴人即證人丁○○於本院審理時
    證稱：我在被告房間找我的衣服，不小心弄掉被告的外套，
    被告外套掉在地上有發出「咚」的聲音，我伸手進去口袋裡
    拿出1支手機，看到手機畫面是在拍攝我房間的畫面，正對
    我的床，當時我懷疑我被偷拍。當天晚上我在我的房間小孩
    玩遊戲的區塊假藉在找東西，發現有一把電線跟電視的電線
    捆在一起，另外還有看到一個很小的鏡頭，我當下不敢報警
    ，因為小孩在睡覺怕驚動小孩，我也怕被告發現後會將東西
    拔掉，所以天亮後約9 、10時我就打電話報警。警察到了之
    後，有幫我把針孔攝影機拆下來，在針孔攝影機裡發現記憶
    卡，當天到礁溪派出所後，我與警察有看記憶卡內容是我跟
    小孩在房間的所有畫面，裡面包括我換衣服與餵母奶畫面，
    警察從記憶卡內擷取有拍到我比較隱私的畫面。我沒有同意
    被告在我的房間裝針孔攝影機等語（見本院卷第116、117、
    第122頁）明確，並有針孔攝影機竊錄之檔案暨畫面擷取照
    片、宜蘭縣政府警察局礁溪分局扣押筆錄、扣押物品目錄表
    等（見110年度偵字第3226號卷第13頁至第22頁）在卷可稽
    ，是被告在告訴人之房間裝設針孔攝影機竊錄告訴人在房間
    內之非公開之活動及身體隱私部位之行為，堪以認定。
三、按刑法第315條之1第2款妨害秘密罪之立法目的，係對於無
    故竊錄他人非公開活動、言論、談話或身體隱私部位之行為
    ，予以限制，以保障人民秘密通訊自由及隱私權。而上述法
    條所稱「非公開之活動」，係指活動者主觀上具有隱密進行
    其活動而不欲公開之期待或意願（即主觀之隱密性期待），
    且在客觀上已利用相當環境或採取適當設備，足資確保其活
    動之隱密性者（即客觀之隱密性環境）而言（例如在私人住
    宅、公共廁所、租用之「ＫＴＶ」包廂、旅館房間或露營之帳
    篷內，進行不欲公開之更衣、如廁、歌唱、談判或睡眠等活
    動均屬之）。經查，告訴人所居住之房間雖有裝設遠端監控
    攝影機用以觀察其小孩動態，然在告訴人在房間或小孩不在
    房間時，告訴人會將攝影機電源插頭拔掉，以避免攝影機過
    熱或當機等情，此據告訴人於本院審理時證稱無誤（見本院
    卷第117、118頁），可見告訴人雖明知其房間內裝有遠端監
    控攝影機，然告訴人在房間時會將攝影機電源插頭拔掉，顯
    然告訴人對於其在房間內非公開之活動確有不願他人知悉之
    隱私期待，告訴人於檢察官偵訊及本院審理時均證稱：被告
    沒有經其同意裝設針孔攝影機等語，此部分亦經被告坦承在
    卷（見本院卷第131頁），被告雖係告訴人之丈夫，亦不得
    在未經告訴人同意之情況下，擅自在告訴人之房間內裝設針
    孔攝影機監視被告之非公開活動或身體隱私部位，此乃當然
    之理。
四、至於被告辯稱裝針孔攝影機之目的是為觀察小孩云云，然告
    訴人已在其房間裝設遠端遙控攝影機乙節，已如前述，此情
    為被告所明知，若被告要觀察小孩在房間活動的情形，自可
    透過原有監視系統為之，何以要另外裝設針孔攝影機，已有
    違常情。又被告若執意要另外裝設攝影機，亦應告知及經告
    訴人同意後始能裝設，況且被告係將該針孔攝影機裝在房間
    之隱密處，顯然係不願告訴人發現有該攝影機存在，其主觀
    上確有要偷錄告訴人在房間內的一切活動無疑。再者，告訴
    人自110年1月11日開始上班後，在告訴人白天上班期間，大
    部分都是由其母親丙○○將小孩帶回其母親之住處照顧，只有
    在極少數例外的情況丙○○才會在被告住處照顧小孩等情，業
    經告訴人、證人丙○○於本院審理時證稱無誤，復經被告之父
    親即證人甲○○於本院審理時證稱：「（告訴人上班後，何情
    況才會幫告訴人帶小孩？）告訴人去上班後，小孩都帶出去
    」、「（告訴人上班後，是否都是她母親替她帶小孩？）是
    」等語（見本院卷第126頁）明確，則被告的小孩在白天已
    不在上開住處房間內，告訴人下班後小孩才帶回家，晚上已
    有告訴人在房間照顧小孩，自無以再另裝設攝影機監視小孩
    活動之必要，且被告於警詢時自承裝設針孔攝影機的時間是
    在110年1月17日，可見是在告訴人開始上班之後才裝設，依
    前揭說明可知，被告裝設針孔攝影機之目的顯然不是其所辯
    稱為監視小孩活動，難認被告裝設該攝影機有正當理由，被
    告之前揭辯解應係事後卸責之詞，不足採信。
五、綜上所述，本件事證明確，被告上開犯行洵堪認定，應予以
    法論科。
六、核被告上開所為，係犯刑法第315條之1第2款之無故以錄影
    竊錄他人非公開之活動及身體隱私部位罪。被告自110年1月
    17日起至同月30日之期間內，在同一地點持續以針孔攝影機
    竊錄告訴人非公開活動及身體隱私部位，係基於單一之竊錄
    犯意，於密切接近之時間及同地為之，侵害同一法益，各行
    為之獨立性極為薄弱，依一般社會觀念難以強行分開，應視
    為數個舉動之接續實行，合為包括之一行為予以評價，為接
    續犯，應論以一罪。
七、爰審酌被告前無任何科刑紀錄，有臺灣高等法院被告前案紀
    錄表1份在卷可稽，素行尚可，僅因懷疑告訴人有外遇，竟
    在告訴人房間架設針孔攝影機竊錄告訴人在房間內哺乳、換
    衣服等非公開活動，同時也竊錄告訴人之身體隱私部位，缺
    乏尊重他人隱私權之觀念，行為殊值非難，且尚未取得告訴
    人之諒解，兼衡其自陳為高中畢業之教育程度、從事水電工
    作、已婚、育有2名未成年子女、月薪約新臺幣6萬元之家庭
    經濟生活狀況（見本院卷第134頁），暨其犯後否認犯行之
    態度等一切情狀，量處如主文所示之刑及諭知易科罰金之折
    算標準。
八、沒收：扣案之針孔攝影機1台，係被告所有犯本案妨害秘密
    罪所用之工具，業經被告供明在卷（見本院卷第131頁），
    爰依刑法第38條第2項之規定諭知沒收。至於記憶卡1張係用
    以儲存被告犯前開犯行所拍得影像之物，並有卷附之畫面擷
    取照片可佐，核屬儲存竊錄內容之物品，爰依刑法第315條
    之3之規定，不問屬於被告與否，宣告沒收之。
據上論斷，應依刑事訴訟法第299條第1項前段，刑法第315條之1
 第2款、第41條第1項前段、第315條之3、第38條第2項，刑法施
行法第1條之1第1項，判決如主文。
本案經檢察官黃明正提起公訴，檢察官劉憲英到庭執行職務。
中　　華　　民　　國　 111　　年　　7 　　月　　13　　日
                        刑事第三庭法  官  許乃文
以上正本證明與原本無異。
如不服本判決應於收受送達後二十日內向本院提出上訴書狀，並
應敘述具體理由；其未敘述上訴理由者，應於上訴期間屆滿後二
十日內向本院補提理由書(均須按他造當事人之人數附繕本)「切
勿逕送上級法院」。
                                  書記官  陳建宇　　　　
中　　華　　民　　國　　111 　年　　7 　　月　　13　　日
附錄本案論罪科刑法條：
中華民國刑法第315條之1
有下列行為之一者，處 3 年以下有期徒刑、拘役或 30 萬元以
下罰金：
一、無故利用工具或設備窺視、竊聽他人非公開之活動、言論、
    談話或身體隱私部位者。
二、無故以錄音、照相、錄影或電磁紀錄竊錄他人非公開之活動
    、言論、談話或身體隱私部位者。
中華民國刑法第315條之3
（持有妨害秘密之物品）
前二條竊錄內容之附著物及物品，不問屬於犯人與否，沒收之。